臺灣嘉義地方法院刑事判決　　　　　　　　　　　　九十一年度交簡上字第四號
　　上　訴　人
　　即　被　告　甲○○
右列上訴人因公共危險案件，不服台灣嘉義地方法院簡易庭九十一年度交簡字第八七
二號中華民國九十一年七月十八日第一審判決（聲請案號：九十一年度偵字第四二二
七號）提起上訴，本院判決如左：
    主  文
上訴駁回。
    事  實
一、甲○○明知飲酒後，駕駛動力交通工具之操控能力降低而無法為安全之駕駛，竟
    於民國（下同）九十一年六月二十一日下午十六時四十分許，在其嘉義縣大林鎮
    大美里互助社區一三巷二○弄四○號住處飲酒後，自住處駕駛其所有之車牌號碼
    ＴＦ─五一二○號自用小客車，經由交流道駛上國道三號高速公路由北向南行駛
    ，駛至國道三號南下二九○公里處時，因不勝酒力，遂將該自用小客車停放於外
    側路肩車道，在車內睡覺，為執行勤務之員警攔檢盤查，當場對甲○○為呼氣酒
    精濃度測試，查獲所含酒精濃度為一點一六ＭＧ／Ｌ，而知上情。
二、案經內政部警政署國道公路警察局第八警察隊報告台灣嘉義地方法院檢察署檢察
    官偵查後聲請簡易判決處刑。
    理  由
一、訊據上訴人即被告（下稱上訴人）甲○○固承認警方於右揭時間，在國道三號高
    速公路南下二九○公里外側路肩車道處，發現伊在前開小客車內睡覺，經酒測後
    ，查知伊之呼氣酒精濃度為一點一六ＭＧ／Ｌ之情不諱，惟否認當時有何酒後駕
    車行為，辯稱：(1)我當時在家與不詳姓名之友人飲酒，並將我所有之前開自小客
    車之鑰匙放在桌上，請同桌任一人得以使用，隨後我即醉酒不醒人事，不可能駕
    車，我實不知何人將我載到高速公路上，又警方亦僅查獲我在高速公路上的汽車
    內睡覺，並未攔檢到我有開車；(2)另我在警偵訊時，酒意仍濃，精神恍惚，已無
    自由意識，因此在警偵訊時所為的供述，應無證據力云云。經查：
  (一)被告於右揭時間，在前開高速公路南下二九○公里外側路肩車道處，遭警發現在
    前開小客車內睡覺，經酒測後，查知被告之呼氣酒精濃度為一點一六ＭＧ／Ｌ之
    情，業據被告承認無誤，且有刑法第一百八十五條之三案件測試觀察紀錄表、內
    政部警政署國道公路警察局舉發違反道路交通管理事件通知單、呼氣酒精濃度測
    試紙各一紙在卷（見警卷第三頁及第四頁）可稽，堪信為真正。
  (二)其次，被告於飲酒後駕駛自小客車，駛至前開高速公路南下二九○公里處，將車
    停放在外側路肩車道後，即在車內睡覺等情，業經被告於警偵訊時承認不諱（見
    警卷第一頁背面及第二頁、偵卷第六頁背面及第七頁），且本件警偵訊筆錄內所
    載之被告陳述，與警訊錄影帶及偵訊錄音帶之內容相符，並皆經被告親閱後簽名
    捺印為證，又被告於警偵訊時，並無神智不清，精神恍惚情形，亦經本院當庭勘
    驗警偵訊筆錄、警訊錄影帶及偵訊錄音帶查明無誤，有勘驗筆錄在卷可稽（見本
    院九十一年十月九日訊問筆錄），顯見被告之警偵訊自白當係自由意識、神智正
    常下所為之供述，自有證據能力及證據力，足證被告確有前揭酒後駕車之行為，
    是其所辯本件警偵訊筆錄並無證據力云云，委無可採；又被告所辯酒後不知遭何
    人開車載上高速公路與其當時已無駕車能力云云，亦屬諉責之詞，難認為真正。
  (三)再者，被告經警測得其吐氣酒精濃度高達一點一六ＭＧ／Ｌ，已見前述。按刑法
    上所謂「服用酒類不能安全駕駛動力交通工具」，觀察重點在於酒精對駕駛人在
    交通工具高速動力運轉狀況下維持身心整體應變能力的影響，而酒精對於人體的
    影響，在經驗科學上並不限於徹底麻醉身心，當血液酒精濃度（一般為呼氣酒精
    濃度的二千一百倍到二千三百倍）過高而造成酒精中毒時，即使只是每百毫升一
    百毫克，也已足可影響駕駛安全。關於這項自然科學上所肯定的客觀實驗數據，
    法務部曾於八十八年五月十日邀集行政院衛生署、中央警察大學等相關專業機構
    研商確認，並取呼氣酒精濃度每公升零點五五毫克的近似數值為個案事實認定參
    考，以法八十八檢字第一六六九號函行文所屬機關供作刑事訴追依據，所採測定
    基準並不違背公知的經驗法則。如果根據通常生活上的客觀經驗已不能確保駕駛
    人穩定而有效地操控動力交通工具，自屬法律所要規範的對象，與駕駛人有無喝
    醉、神智是否清楚均無必然關連。本件被告酒後經測得之呼氣酒精濃度既高達一
    點一六ＭＧ／Ｌ，且竟在高速公路路肩車道上停車睡覺，顯已達不能安全駕駛動
    力交通工具之程度。
  (四)另者，徵諸社會常情，一般人焉有將不詳姓名之友人邀集至家中喝酒，復將自己
    之自用小客車鑰匙放置桌上，請同桌任一人均得使用之理，是被告此等辯詞，委
    難採信。又則被告自承由交流道至警方告發地點僅有約八、九分鐘車程（約十公
    里）等語（見九十一年十一月十二日上訴狀），則觀諸被告酒後駕車時之呼氣酒
    精濃度已高於一點一六ＭＧ／Ｌ，故被告在高速公路駕車八、九分鐘後，即不勝
    酒力，停車睡覺之情，益見為真正。
  (五)按認定犯罪事實所憑之證據，並不以直接證據為限，即綜合各種間接證據，本於
    推理之作用，為其認定犯罪事實之基礎，仍為法之所許，最高法院著有二十七年
    滬上字第六四號判例可資參照，本件執勤員警雖未直接攔檢查獲被告酒後駕車之
    行為，但徵諸查獲當時被告係獨自一人在高速公路路肩車道上之汽車中睡覺，並
    無他人在旁，且其吐氣酒精濃度亦高達一點一六ＭＧ／Ｌ，又被告業於警偵訊時
    自白酒後駕車無誤，再其前開所辯，均難採信，已見前述，依上開各間接證據，
    綜合印證，本於推理作用，依經驗法則，自可認定被告確有酒後駕車之事實。
  (六)綜上所述，被告所辯，乃屬卸責之詞，不足採信，本件事證明確，被告犯行堪以
    認定。又被告請求傳訊當日執勤員警到庭作證，以明被告在警偵訊時確係神智不
    清之事，認無必要。
二、核被告甲○○所為係犯刑法第一百八十五條之三之罪。原審爰引刑法第一百八十
    五條之三、第四十一條第一項前段、罰金罰鍰提高標準條例第二條之規定，量處
    有期徒刑三月，並諭知以銀元三百元為易科罰金折算標準，認事用法允無違誤，
    量刑亦屬妥適，應予維持，本案事證已明，上訴人仍執前詞否認犯罪，而指摘原
    判決不當，為無理由，應予駁回。
三、據上論斷，應依刑事訴訟法第四百五十五條之一第一項、第三項、第三百六十八
    條，判決如主文。
本案經檢察官洪三峰到庭執行職務。
中     華     民     國     九十一      年    十一      月    二十九    日
                                      臺灣嘉義地方法院刑事第一庭
                                          審判長法  官  夏 金 郎
                                                法  官  黃 仁 勇
                                                法  官  盧 鳳 田
右正本證明與原本無異。
本件不得上訴。
中     華     民     國     九十一      年    十一      月    二十九    日
                                                書記官  林 秀 惠
附錄本判決論罪科刑之法條：
中華民國刑法第一百八十五條之三：
服用毒品、麻醉藥品、酒類或其他相類之物，不能安全駕駛動力交通工具而駕駛者，
處一年以下有期徒刑、拘役或三萬元以下罰金。
